---
title: 基于GRACH模型计算VaR
author: DengYishuo
date: '2010-12-23'
slug: grach-var
categories: [economics]
tags: [VaR, GARCH]
---

# 一、引言

风险价值（VaR）是衡量金融资产潜在损失的核心指标，但传统方法假设收益率服从独立同分布的正态分布，难以捕捉金融时间序列的 “波动聚类”（volatility clustering）和 “尖峰厚尾” 特性。

ARCH（自回归条件异方差）模型及扩展的 GARCH（广义自回归条件异方差）模型通过刻画波动率的动态变化，能更精准地拟合收益率分布，从而提升 VaR 估计的可靠性。

本文以特斯拉（TSLA）股票收益率为例，详细介绍 GARCH 模型的构建、参数估计及 VaR 计算流程，并通过 R 语言quantmod和rgarch包实现实证分析。

# 二、GARCH 模型理论

## ARCH 模型基础

ARCH 模型假设资产收益率的条件方差依赖于过去的平方残差，其核心是波动率的动态性。

均值方程：

$$
r_t = \mu + \epsilon_t \tag{1}
$$

其中， 

$r_t$ 为 t 时刻的收益率， 

$\mu$ 为常数均值，

$\epsilon_t$ 为随机扰动项，且 $\epsilon_t = \sigma_t \cdot z_t$ （ $z_t$ )为独立同分布的随机变量，通常假设 $z_t \sim N(0,1)$ ）。

条件方差方程（ARCH (q)）：

$$\sigma_t^2 = \omega + \alpha_1 \epsilon_{t-1}^2 + \alpha_2 \epsilon_{t-2}^2 + ... + \alpha_q \epsilon_{t-q}^2 \tag{2}
$$

其中，$\sigma_t^2$ 为 t 时刻的条件方差，$\omega > 0$ ，$\alpha_i \geq 0$ （保证方差非负），q为 ARCH 阶数。

## GARCH 模型扩展

GARCH 模型在 ARCH 基础上引入过去的条件方差项，简化了高阶 ARCH 模型的参数估计。最常用的 GARCH (p,q) 模型形式为：

均值方程：同式（1）

条件方差方程（GARCH (p,q)）：

$$
\sigma_t^2 = \omega + \sum_{i=1}^p \beta_i \sigma_{t-i}^2 + \sum_{j=1}^q \alpha_j \epsilon_{t-j}^2 \tag{3}
$$

其中，p为 GARCH 阶数（滞后条件方差项），q为 ARCH 阶数（滞后平方残差项），且 $\omega > 0$ ， $\beta_i \geq 0$ ， $\alpha_j \geq 0$ ， $\sum_{i=1}^p \beta_i + \sum_{j=1}^q \alpha_j < 1$ （保证方差平稳）。

实际应用中，GARCH (1,1) 模型因简洁且拟合效果好而被广泛使用：

$$
\sigma_t^2 = \omega + \beta_1 \sigma_{t-1}^2 + \alpha_1 \epsilon_{t-1}^2 \tag{4}
$$

模型扩展与分布假设变种模型：通过修改条件方差方程可得到 EGARCH（指数 GARCH，捕捉杠杆效应）、IGARCH（积分 GARCH，非平稳波动率）等。

分布假设：为捕捉 “尖峰厚尾”，可假设扰动项 $z_t$ 服从学生 t 分布（GARCH-t）、广义误差分布（GARCH-GED）等，而非正态分布。

## 基于 GARCH 模型的 VaR 计算

给定置信水平 $1-\alpha$ （如 95%、99%），VaR 定义为：

$$
VaR_t = \mu_t + \sigma_t \cdot z_\alpha \tag{5}
$$

其中： 

$\mu_t$ 为 t 时刻的条件均值（通常假设为 0 或常数）；

$\sigma_t$ 为 GARCH 模型预测的条件标准差；

$z_\alpha$ 为扰动项分布的 $\alpha$ 分位数（如正态分布下 95% 置信水平的 $z_\alpha = -1.645$ ）。

# 三、R 语言实证分析（TSLA 数据）

1. 数据准备与预处理使用 quantmod 获取 TSLA 股票数据并计算对数收益率：

```{r message=FALSE, warning=FALSE}
# 安装并加载包
if (!require("quantmod")) install.packages("quantmod")
if (!require("rugarch")) install.packages("rugarch")
if (!require("ggplot2")) install.packages("ggplot2")
library(quantmod)
library(rugarch)
library(ggplot2)

# 获取TSLA数据（2018-2023年）
getSymbols("TSLA", from = "2018-01-01", to = "2023-12-31")
tsla_close <- TSLA$TSLA.Close  # 提取收盘价
ret <- diff(log(tsla_close))  # 计算对数收益率
ret <- na.omit(ret)  # 去除缺失值
colnames(ret) <- "TSLA_Return"
```


2. 拟合 GARCH 模型以 GARCH (1,1) 为例，分别假设正态分布、t 分布和 GED 分布：


```{r}
# 定义模型规范（正态分布）
garch_spec_norm <- ugarchspec(
  variance.model = list(model = "sGARCH", garchOrder = c(1,1)),  # 标准GARCH(1,1)
  mean.model = list(armaOrder = c(0,0)),  # 均值模型为常数（无ARMA项）
  distribution.model = "norm"  # 正态分布
)

# 拟合模型
garch_fit_norm <- ugarchfit(spec = garch_spec_norm, data = ret)
print(garch_fit_norm)  # 输出参数估计结果

# 扩展：拟合GARCH-t和GARCH-GED
garch_spec_t <- ugarchspec(variance.model = list(model = "sGARCH", garchOrder = c(1,1)),
                           mean.model = list(armaOrder = c(0,0)),
                           distribution.model = "std")  # 学生t分布
garch_fit_t <- ugarchfit(spec = garch_spec_t, data = ret)

garch_spec_ged <- ugarchspec(variance.model = list(model = "sGARCH", garchOrder = c(1,1)),
                             mean.model = list(armaOrder = c(0,0)),
                             distribution.model = "ged")  # GED分布
garch_fit_ged <- ugarchfit(spec = garch_spec_ged, data = ret)
```

3. 模型参数解读

GARCH (1,1) 模型的核心参数为：

$\omega$ ：常数项（长期方差水平）；

$\alpha_1$ ：ARCH 项系数（过去平方残差的影响）；

$\beta_1$ ：GARCH 项系数（过去波动率的影响）；

若 $\alpha_1 + \beta_1 < 1$ ，说明波动率平稳。

4. 计算 VaR基于拟合模型预测条件波动率，并计算不同置信水平的 VaR：

```{r}
# 提取条件标准差（在样内预测）
sigma_norm <- sigma(garch_fit_norm)  # 正态分布GARCH的条件标准差

# 定义分位数函数（计算z_alpha）
quantile_fun <- function(conf_level, dist) {
  alpha <- 1 - conf_level
  if (dist == "norm") {
    return(qnorm(alpha))  # 正态分布分位数
  } else if (dist == "std") {
    nu <- coef(garch_fit_t)["shape"]  # 学生t分布自由度
    return(qt(alpha, df = nu))
  } else if (dist == "ged") {
    nu <- coef(garch_fit_ged)["shape"]  # GED分布形状参数
    return(qged(alpha, shape = nu))
  }
}

# 计算95%和99%置信水平的VaR（以正态分布为例）
conf_levels <- c(0.95, 0.99)
z_95 <- quantile_fun(0.95, "norm")
z_99 <- quantile_fun(0.99, "norm")

vaR_95_norm <- 0 + sigma_norm * z_95  # 假设条件均值为0
vaR_99_norm <- 0 + sigma_norm * z_99

# 整理结果（取绝对值，损失为正）
vaR_df <- data.frame(
  Date = index(ret),
  Return = as.numeric(ret),
  VaR_95 = abs(vaR_95_norm),
  VaR_99 = abs(vaR_99_norm)
)
```

5. 结果可视化与回测

```{r}
# 可视化收益率与VaR
ggplot(vaR_df, aes(x = Date)) +
  geom_line(aes(y = Return, color = "收益率"), alpha = 0.7) +
  geom_line(aes(y = VaR_95, color = "95% VaR"), linetype = "dashed") +
  geom_line(aes(y = VaR_99, color = "99% VaR"), linetype = "dashed") +
  labs(title = "TSLA收益率与GARCH模型VaR",
       y = "收益率/损失", x = "日期", color = "指标") +
  theme_minimal()

# 回测：计算失败率（实际损失超过VaR的比例）
fail_95 <- mean(vaR_df$Return < -vaR_df$VaR_95, na.rm = TRUE)
fail_99 <- mean(vaR_df$Return < -vaR_df$VaR_99, na.rm = TRUE)
cat("95% VaR失败率：", round(fail_95 * 100, 2), "%\n")
cat("99% VaR失败率：", round(fail_99 * 100, 2), "%\n")
```

6. 不同模型的 VaR 对比

可对比 GARCH-t、GARCH-GED 与正态 GARCH 的 VaR 结果，通常非正态分布假设下的 VaR 更大，更保守：

```{r}
# 计算GARCH-t的VaR（95%置信水平）
sigma_t <- sigma(garch_fit_t)
z_95_t <- quantile_fun(0.95, "std")
vaR_95_t <- abs(sigma_t * z_95_t)
```

四、结论

GARCH 模型通过捕捉波动率的动态变化，显著提升了 VaR 估计的准确性，尤其在市场波动剧烈时期（如 TSLA 股价大幅波动阶段）。

实证显示：TSLA 收益率存在明显的波动聚类特性，GARCH (1,1) 能有效拟合；基于 t 分布或 GED 分布的 GARCH 模型计算的 VaR 更能反映尾部风险，失败率更接近理论置信水平；实际应用中可根据资产特性选择模型变种（如 EGARCH 捕捉杠杆效应）或分布假设。

未来可结合滚动窗口预测或压力测试，进一步优化 VaR 的动态跟踪能力。

注：代码中rugarch包的ugarchspec和ugarchfit函数需注意模型收敛性，若不收敛可调整初始值或模型阶数；回测失败率若显著偏离理论值（如 95% 置信水平下失败率 > 7%），需重新调整模型。​